【裁判字號】    99,聲判,164
【裁判日期】    990831
【裁判案由】    聲請交付審判
【裁判全文】
臺灣臺北地方法院刑事裁定             99年度聲判字第164號
聲  請  人
即  告訴人  丙○○
代  理  人  黃勝和律師
被      告  乙○○
            丁○○
            甲○○
上列聲請人即告訴人因告訴被告等妨害自由案件，不服臺灣高等
法院檢察署檢察長駁回再議之處分（九十九年度上聲議字第五二
六五號），聲請交付審判，本院裁定如下：
    主  文
聲請駁回。
    理  由
一、本件聲請交付審判意旨詳如刑事交付審判聲請狀所載（如附
    件）。
二、聲請人即告訴人丙○○以「被告乙○○與丁○○為夫妻，與
    被告甲○○為父子，渠等三人於民國九十七年八月二十四日
    無故侵入聲請人位於臺北市○○區○○路四一一號一樓、二
    樓住處（下稱系爭房屋），毀損聲請人設置於二樓之廣告招
    牌」等情，因認被告三人涉有刑法之無故侵入住宅、毀損、
    強盜等罪嫌，向臺灣臺北地方法院檢察署具狀提出告訴，經
    該署檢察官偵查結果以被告三人罪嫌均不足為由，而依刑事
    訴訟法第二百五十二條第十款為不起訴處分，聲請人不服，
    聲請再議，經臺灣高等法院檢察署檢察長審核結果，亦認原
    不起訴處分之結論並無違誤，而以九十九年度上聲議字第五
    二六五號駁回再議之聲請。
三、按犯罪事實應依證據認定之，無證據不得認定犯罪事實，刑
    事訴訟法第一百五十四條第二項定有明文。而事實之認定，
    應憑證據，如未能發現相當證據，或證據不足以證明，自不
    能以推測或擬制之方法，以為裁判基礎。再認定不利於被告
    之事實，須依積極證據，苟積極證據不足為不利於被告事實
    之認定時，即應為有利於被告之認定，更不必有何有利之證
    據。而認定犯罪事實所憑之證據，雖不以直接證據為限，間
    接證據亦包括在內；然而無論直接或間接證據，其為訴訟上
    之證明，須於通常一般之人均不致有所懷疑，而得確信其為
    真實之程度者，始得據為有罪之認定，倘其證明尚未達到此
    一程度，而有合理之懷疑存在，致無從為有罪之確信時，即
    應為無罪之認定。又告訴人之告訴，係以使被告受刑事訴追
    為目的，是其陳述是否與事實相符，仍應調查其他證據以資
    審認（最高法院三十年度上字第八一六號、四十年度臺上字
    第八六號、五十二年度臺上字第一三００號、七十六年度臺
    上字第四九八六號判例意旨參照）。經查：
  (一)系爭房屋前經本院委託臺灣金融資產股份有限公司拍賣時，
    該公司固於通知書載明系爭房屋「由聲請人占用中，拍定後
    不點交」等使用情形，惟聲請人與被告乙○○合作標購系爭
    房屋時，依彼等所簽立之「合作標購房屋契約書」約定，彼
    等合作方式之一為聲請人將系爭房屋之使用權提供被告乙○
    ○合作標購，此有該契約書附卷可稽，是聲請人既將房屋使
    用權提供被告乙○○，並依該契約書約定，由被告乙○○以
    自己名義標得，自難認被告三人無占有使用系爭房屋之權利
    。
  (二)再查系爭房屋本由聲請人委託案外人王棋祥管領，王棋祥復
    出具切結書，同意將系爭房屋使用權交還被告乙○○，此亦
    有卷附房屋遷出切結書足憑，則被告三人進入系爭房屋，難
    認無正當理由，核與刑法第三百零六條之無故侵入住宅罪之
    構成要件尚屬有間。聲請人雖指稱其並未授權王棋祥簽立上
    開切結書云云，然此乃其與王棋祥間內部民事委任範圍，被
    告三人實難窺知，是王棋祥書立切結書縱屬逾越權限之舉，
    亦不得據此認定被告三人係未經同意無故侵入系爭房屋。聲
    請人此部分所指，洵屬無據。
  (三)又王棋祥於九十七年八月二十四日係以電話聯絡案外人即聲
    請人之胞妹柯寶珠，再由柯寶珠向臺北市政府警察局中山分
    局勤務中心報案指稱系爭房屋遭他人無故侵入云云，該勤務
    中心隨即派遣所屬大直派出所警員到場處理，而非由王祺詳
    本人報案，且王棋祥於警員到場後表示，系爭房屋所有權人
    即被告乙○○夥同其子即被告甲○○共同抵達系爭房屋後，
    並未以恐嚇、暴力或其他不法方式，要求王棋祥搬離系爭房
    屋，反而另行支付新臺幣二萬八千元與王棋祥等情；嗣該派
    出所於同年九月二十三日再派員訪談王棋祥時，王棋祥仍為
    相同之陳述，此亦有臺北市政府警察局九十七年十月三日北
    市警督字第０九七三四一四四二０一號函在卷可憑。是被告
    三人既未施強暴、脅迫或其他不法方式，使王棋祥搬離系爭
    房屋，難謂有何無故侵入住宅、強盜或毀損可言。
  (四)至聲請人雖指被告三人毀損系爭房屋二樓之廣告招牌云云，
    然其始終不能舉證以實其說，自難僅憑其片面指訴，遽以毀
    損罪相繩。
四、綜上所述，聲請人所指，核與無故侵入住宅、毀損、強盜等
    犯罪構成要件均屬有間，此迭據原不起訴處分書及駁回再議
    處分書調查明確，並詳予說明，對照卷內資料，亦無不合，
    且經本院詳查全卷，並未發見有何積極證據足資證明被告三
    人有前揭犯行。從而，原不起訴處分書及駁回再議處分書以
    被告罪嫌不足為由，而分別予以不起訴處分及駁回再議之聲
    請，認事用法並無違誤。聲請人猶執陳詞，聲請交付審判，
    為無理由，應予駁回。
五、依刑事訴訟法第二百五十八條之三第二項前段，裁定如主文
    。
中    華    民    國    99    年    8     月    31    日
                  刑事第八庭審判長法  官  林鳳珠
                                  法  官  詹慶堂
                                  法  官  陳芃宇
以上正本證明與原本無異。
本裁定不得抗告。
                                  書記官  徐鶯尹
中    華    民    國    99    年    9     月    2     日

司法院資訊處製作；財團法人民間司法改革基金會備份。
